臺灣臺中地方法院民事裁定　　　　　　　　 100年度抗字第207號
抗　告　人　黃旭文
相　對　人　林書婷
上列當事人間本票裁定事件，抗告人對於民國100年6月15日及10
0年8月2日本院民事庭司法事務官所為100年度司票字第2406號裁
定提起抗告，本院合議庭裁定如下：
    主    文
抗告均駁回。
抗告程序費用新臺幣壹仟元由抗告人負擔。
    理    由
一、按受裁定送達之人提起抗告，應於裁定送達後10日之不變期
    間內為之，非訟事件法第42條第1 項前段訂有明文。抗告如
    逾抗告期間者，為不合法，原法院應以裁定駁回之，此亦經
    非訟事件法第46條準用民事訴訟法第495條之1第1項、第442
    條第1項規定甚詳。
二、本件抗告人抗告意旨略以：
  (一)抗告人於民國100年5月17日將戶籍遷至臺北市○○區○○路
    5段45巷10號，相對人於100年5月24日提起本件聲請，仍記
    載抗告人住所為臺中市○○區○○路4段690巷21號9樓，原
    審誤向上址為裁定書之送達，依民事訴訟法第136條第1項規
    定，該項送達，難謂為合法。抗告人雖於100年7月28日即提
    起抗告，詎原審竟以本票裁定已於100年6月24日寄存送達於
    臺中市○○區○○路4段690巷21號9樓，而於100年7月4日發
    生送達效力，認抗告人提起抗告已逾抗告期間，並於100年8
    月2日以裁定駁回抗告人之抗告，該項裁定，顯不合法。
  (二)本件相對人主張抗告人於100年5月3日簽發系爭本票，然抗
    告人於100年5月2日即出境，不可能於隔日簽發系爭本票；
    又相對人主張系爭本票係抗告人於99年10月底預先開立發票
    日為100年5月3日之本票，然該發票日並非抗告人筆跡，相
    對人所述不實，且抗告人於100年5月3日已出國不在國內，
    相對人主張於100年5月3日向抗告人提示，亦與事實不符。
  (三)為此爰於法定期間內提起抗告，請准廢棄原裁定等語。
三、經查：原審於100年6月15日所為100年度司票字第2406號民
    事，於100年6月24日經對抗告人設於臺中市○○區○○路4
    段690巷21號9樓住所送達，因不獲會晤本人且無受領文書之
    同居人或受僱人，而依法將應送達之文書即本院100年度司
    票字第2406號民事裁定寄存於送達地之南屯派出所，並製作
    送達通知書二份，一份黏貼於應受送達人即抗告人之住所門
    首，另一份置於該送達處所信箱或其他適當位置而寄存送達
    抗告人，有原審卷宗所附送達證書為憑。依民事訴訟法第13
    7條第1項規定，自生合法送達之效力。抗告意旨雖稱抗告人
    於系爭文書送達時，其戶籍係遷至臺北市○○區○○路5段
    45巷10號，臺中市○○區○○路4段690巷21號9樓非應為送
    達之處所等語，並提出戶籍謄本為憑。惟抗告人於收受系爭
    本票裁定後，即於同年7月27日具狀提起抗告，於該書狀猶
    填載住所為臺中市○○區○○路4段690巷21號9樓，有原審
    卷宗所附抗告狀可稽，足徵抗告人於100年7月27日提起抗告
    前確仍居住於臺中市○○區○○路4段690巷21號9樓處所無
    誤。又依一定之事實，足認以久住之意思，住於一定之地域
    者，即為設定其住所於該地，為民法第20條第1項所明定，
    是我國民法關於住所之設定，兼採主觀主義及客觀主義之精
    神，必須主觀上有久住一定地域之意思，客觀上有住於一定
    地域之事實，該一定之地域始為住所，故住所並不以登記為
    要件。戶籍法為戶籍登記之行政管理規定，戶籍地址乃係依
    戶籍法所為登記之事項，戶籍地址並非為認定住所為唯一標
    準（最高法院93年度臺抗字第393號裁定參照）。則抗告人
    徒以其設籍臺北市○○區○○路5段45巷10號，遽認該址即
    為其住所，尚無可採。縱上，抗告人遲至100年7月27日（原
    裁定誤載為100年7月28日）始行提起抗告，確已逾10日之不
    變期間，其抗告不合法。原審於100年8月2日以此理由駁回
    抗告人之抗告，自無違誤。又本件抗告人就原審於100年6
    月15日所為裁定，既因逾期始提出抗告而經原審駁回抗告人
    此部分抗告，是抗告人就原審於100年6月15日所為裁定並提
    起抗告，亦屬無據。抗告意旨指摘本院100年度司票字第240
    6號於100年6月15日及100年8月2日所為之原裁定不當，求予
    廢棄，均無理由，應予駁回。
據上論結，本件抗告為無理由，依非訟事件法第46條、第21條第
2項、第24條第1項、民事訴訟法第495條之1第1項、第449條第1
項、第78條，裁定如主文。
中    華    民    國     100    年    9    月    5    日
              民事第一庭  審判長法  官  李悌愷
                                法  官  顏世傑
                                法  官  戴博誠
正本係照原本作成。
如不服本裁定應於送達後10日內向本院提出再抗告狀（並按他造
當事人之人數附繕本），並繳納再抗告費新臺幣1000元。再為抗
告僅得以適用法規顯有錯誤為理由。
中    華    民    國     100    年    9    月    5    日
                                書記官  何俞瑩